臺灣嘉義地方法院刑事裁定　　　　　　　100年度聲判字第5號
聲　請　人
即　告訴人　呂石秋鳳
代　理　人　蔡碧仲律師
被　　　告　陳佳蘭
上列聲請人因告訴被告傷害案件，不服臺灣高等法院臺南分院檢
察署檢察長駁回再議之處分（100 年度上聲議字第198 號），聲
請交付審判，本院裁定如下：
    主  文
聲請駁回。
    理  由
一、按告訴人不服上級法院檢察署檢察長或檢察總長認再議為無
    理由而駁回之處分者，得於接受處分書後10日內委任律師提
    出理由狀，向該管第一審法院聲請交付審判。法院認為交付
    審判之聲請不合法或無理由者，應駁回之。刑事訴訟法第25
    8 條之1 第1 項、第258 條之3 第2 項前段，分別定有明文
    。此一「交付審判制度」，係在檢察機關內部監督機制之外
    ，另設外部監督機制，由法院審查檢察機關不起訴處分裁量
    權之行使，提供告訴人對於檢察官不起訴處分之最終救濟管
    道。而吾國刑事訴訟制度係採控訴原則，法院非經檢察官提
    起公訴或自訴人提出自訴，本無從對任何事實進行審理，從
    而法院受理交付審判之聲請時仍應遵循此訴訟法上之基本原
    則，並不得以檢察機關自居，就聲請人新提出之證據再行偵
    查，亦不得於偵查機關已蒐得之證據外另行調查之事，否則
    ，法院勢將混淆中立裁判者之角色。刑事訴訟法第258 條之
    3 第3 項雖賦予法院於交付審判之裁定前得為「必要之調查
    」，惟依制度設計，此所謂之調查，應侷限在調查告訴人所
    指摘不利被告之事證未經檢察機關詳為調查或斟酌，或不起
    訴處分書所載理由違背經驗法則、論理法則及證據法則為限
    ，不得就告訴人新提出之證據或請求再為調查，如此方符本
    條係限縮在為制衡檢察官起訴裁量權之立法意旨，同時避免
    與同法第260 條再行起訴之規定混淆（法院辦理刑事訴訟案
    件應行注意事項第134 項及臺灣高等法院民國91年4 月25日
    第1 次刑事庭庭長法律問題研究會議研討結論參照）。其次
    ，法院裁定交付審判，即如同檢察官提起公訴使案件進入審
    判程序，是法院裁定交付審判之前提，必須偵查卷內所存證
    據已符合刑事訴訟法第251 條第1 項規定「足認被告有犯罪
    嫌疑」檢察官應提起公訴之情形，亦即該案件已經跨越起訴
    門檻。至於不起訴處分已確定者，倘有發現新事實或新證據
    之情形，得對於同一案件再行起訴，則與聲請交付審判之審
    查無涉，此先予敘明之。
二、原告訴意旨略以：被告陳佳蘭為聲請人即告訴人呂石秋鳳之
    子媳，2 人間具有家庭暴力防治法第3 條第3 款所定之家庭
    成員關係，被告於99年5 月25日晚上7 時35分許，至告訴人
    位於嘉義市○區○○街15號住處，與告訴人因財務問題發生
    爭執，告訴人因趕著去工作，即將住處鐵門關上，被告竟萌
    生傷害犯意，與告訴人發生拉扯，致告訴人受有左手臂挫傷
    血腫2 ×1 公分及頭部外傷併腦震盪之傷害；因認被告涉犯
    刑法第277 條第1 項之傷害罪嫌云云。
三、聲請交付審判意旨略以：聲請人及呂明達於99年6 月28日警
    詢筆錄，係以嫌疑人身份受訊，為釐清渠等對被告有無傷害
    、妨害自由之犯行，而非確認被告有無持鐵條傷害聲請人，
    於警詢心慌意亂之際，為己辯護而疏未立即陳述上開情事，
    並非事實不存在；另本院99年度家護字第397 號（誤載為
    379 號）於99年7 月30日之訊問重點在被告有無受到家庭暴
    力，而非被告有無拉扯傷害聲請人，且家庭成員間互毆或相
    互虐待時，得同時被認定為加害人、被害人，並不因認定聲
    請人為加害人，即無成為被害人之可能。再參諸當日錄影光
    碟畫面，被告與聲請人之子呂明達發生拉扯間，詎被告手持
    鐵條，經呂明達與聲請人勸阻，方使被告卸下攻擊器具，倘
    被告無傷害犯意，何以持有傷害致命之鐵條，並於聲請人及
    呂明達二人共同協力始能除去，可見被告力度之大，且客觀
    上被告確實已造成聲請人左手臂挫傷、頭部外傷併腦震盪云
    云。
四、不起訴處分及再議駁回意旨略以：本件除聲請人之單一指訴
    暨所提出之財團法人嘉義基督教醫院診斷證明書1 紙外，並
    無其他積極證據足證聲請人所受傷勢，係被告所為。參以當
    日被告曾遭聲請人及小叔呂明達毆打成傷（呂石秋鳳、呂明
    達涉犯傷害罪嫌部分，另經本院以100 年度易字第164 號判
    決），亦不排除聲請人所受之傷勢，係因與被告拉扯中自行
    造成之可能性。再聲請人曾以於99年5 月25日晚間遭被告毆
    傷一事，向臺灣嘉義地方法院聲請核發保護令，惟遭承辦法
    官以「無其他積極證據或相當釋明足認聲請人呂石秋鳳有受
    家庭暴力之事實」，而駁回其聲請，有本院99年度家護字第
    421 號民事裁定1 份附卷可參。又聲請人與呂明達於警詢、
    本院99年度家護字第397 號（誤載為379 號）通常保護令事
    件之99年7 月30日訊問筆錄均未陳述被告拿鐵條要毆打告訴
    人，至99年8 月13日該99年度家護字第397 號事件訊問時，
    呂明達始陳稱被告有拿鐵條，而聲請人亦未陳述被告有拿鐵
    條之事，且被告所聲請之本院99年度家護字第397 號事件中
    ，經承審法官於99年8 月13日當庭勘驗聲請人提出之錄影光
    碟後，亦載明「2010/5/25 19:16:35雙方在門口發生衝突，
    穿紅色衣服的是呂石秋鳳，另穿白色衣服的是呂明達，在被
    告還在門外時，呂明達手持鐵條，進入後，並未有畫面顯示
    何人持有鐵條，直到穿紅色衣服之人持鐵條揮舞。」等情，
    亦未發現被告於案發時曾持鐵條，此有該日筆錄影本在卷可
    按。因此，聲請人以前開光碟有錄得被告進入聲請人之住宅
    ，與聲請人之子呂明達發生拉扯間，被告係手持鐵條，於再
    議指陳聲請人之傷係被告所造成云云，應與事實不符，故應
    認被告罪嫌不足。
五、聲請人雖以上開事由聲請交付審判，經查：
（一）聲請人於警詢時就被告受傷一情供稱：伊與被告因處理債
      務問題發生爭執，被告自己拉開鐵門進屋，伊兒子呂明達
      並沒抓被告頭髮進屋，是被告拉開鐵捲門衝進來抓伊後，
      伊兒子呂明達就過來要將被告拉開等語（見警卷第2 、3
      頁），然聲請人於警詢時供稱現場其與呂明達、被告都有
      受傷，有向警方報案，亦對被告提出傷害告訴，卻就其所
      受之傷，並無提及係遭被告持鐵條毆傷；復觀諸呂明達於
      警詢時，經警詢問為何被告無故毆打聲請人，經呂明達證
      述被告因與聲請人發生口角，兩人拉扯而造成受傷等語（
      見警卷第9 頁）；復於本院99年度家護字第397 號事件（
      被告以呂明達及聲請人為相對人聲請保護令）99年7 月30
      日審理中提出錄影翻拍照片並供稱：被告有拉伊母親要打
      伊母親等語（見偵查卷第15頁），於99年8 月13日審理中
      亦僅提及鐵條是被告所拿的等語（見偵查卷第20頁），依
      上開證述，呂明達亦已明確表達聲請人受傷之緣由係拉扯
      所致，而2 次審理聲請人亦均在場，並無不能表達所受傷
      勢係如何造成之情，卻均未提及遭被告持鐵條毆打成傷等
      情（見偵查卷第14～21頁）。從而，已足認聲請人與呂明
      達就聲請人所受之傷，均係指述遭被告拉扯所致無疑，且
      聲請人及呂明達迄至99年度家護字第397 號案件審理中均
      無提及聲請人之傷勢係遭被告持鐵條毆打之情，應堪認定
      。聲請人嗣後改稱係因處於嫌疑人及相對人身份之答辯、
      心慌之際而未予提及等云云，尚難採信。
（二）再依本院99年度家護字第397 號事件、本院99年度家護字
      第421 號事件（聲請人以被告及其家人為相對人聲請保護
      令）審理中之勘驗內容可知（見偵查卷第20、61頁），當
      時呂明達將鐵門拉上、痛打被告，且其錄影畫面中無被告
      毆打聲請人或與聲請人發生拉扯之情；又呂明達為初始手
      持鐵條之人，嗣聲請人亦持鐵條揮舞，則渠等因持鐵條欲
      歐打被告，經被告以雙手抓住鐵條阻擋，以防被鐵條打到
      ，故而需出盡全力防衛，亦符常情，聲請人率爾認被告有
      傷害之犯意，尚嫌速斷。
（三）又聲請人與呂明達就上開爭執及受傷過程，與證人即聲請
      人之孫女、被告之女於本院99年度家護字第397 號證述：
      是呂明達拉被告進門毆打被告，有拿鐵條作勢打被告，因
      被告雙手抓住鐵條擋下，聲請人亦過來打被告等情不符（
      見偵查卷第16～17頁），亦與上開勘驗結果相左，故再議
      理由認聲請人指陳所受之傷為被告造成云云，與事實不符
      ，難認再議理由有何違背經驗法則、論理法則之情。
六、綜上所述，原不起訴處分書及聲請再議處分書既已調查偵查
    卷內所存證據，並敘明所憑證據及判斷理由，認既無積極證
    據證明被告涉有聲請人所指訴之傷害行為，不足認定被告涉
    有本件犯行；且原處分所載證據取捨及事實認定，形式上尚
    無違背經驗法則或論理法則之情事。此外，依現存偵查卷證
    ，確未達足認被告涉有聲請人所指訴犯罪嫌疑之程度，而得
    直接跨越起訴門檻進入審判程序，本院亦查無其他犯罪嫌疑
    之情形。職是，聲請交付審判意旨猶執前詞，指摘本件不起
    訴之處分違法，為無理由，應予駁回。
據上論斷，應依刑事訴訟法第258 條之3 第2 項前段，裁定如主
文。
中    華    民    國  100     年    3     月    14    日
                  刑事第四庭  審判長法  官  蔡憲德
                                    法  官  王慧娟
                                    法  官  梁淑美
上列正本證明與原本無異。
本件不得抗告。
中    華    民    國  100     年    3     月    14    日
                                    書記官  林金福